臺灣板橋地方法院交通事件裁定　　　 100年度交聲字第3015號
原處分機關　交通部公路總局臺北區監理所板橋監理站
異　議　人
即受處分人　杜彥鋒
上列異議人即受處分人因違反道路交通管理處罰條例案件，對於
交通部公路總局臺北區監理所板橋監理站民國100 年9 月2 日板
監裁字第裁41－A08YQ5046 號違反道路交通管理事件裁決書所為
之處分（原舉發通知單案號：臺北市政府警察局北市警交大字第
A08YQ5046 號）聲明異議，本院裁決如下：
    主    文
異議駁回。
    理    由
一、原處分意旨略以：異議人即受處分人杜彥鋒騎乘車牌號碼HZ
    8—718號重型機車，於民國100 年3 月20日11時36分許，停
    放於設有禁止停車標誌（人行道、騎樓）之臺北市○○路21
    號前，經臺北市政府警察局交通警察大隊警員拍照存證後逕
    行舉發，填掣北市警交大字第A08YQ5046 號舉發違反道路交
    通管理事件通知單對受處分人舉發「在人行道（騎樓）設有
    停車標誌處所停車」之違規，並移送原處分機關處理。嗣經
    原處分機關於100 年9 月2 日依道路交通管理處罰條例第56
    條第1 項第4 款、違反道路交通管理事件統一裁罰基準及處
    理細則第41、43、44、67條規定，以板監裁字第裁41－A08Y
    Q5046 號違反道路交通管理事件裁決書，認定受處分人「在
    設有禁止停車標誌之處所停車」而裁處罰鍰新臺幣（下同）
    600 元在案。
二、異議意旨略以：異議人固不否認有於上開時地，將前開重型
    機車停放於上開處所，惟矢口否認有何違反道路交通管理處
    罰條例之行為，辯稱：其所停放之路段，未設置禁止停車標
    誌牌，且縱算有禁止標誌，也僅單面設置於位置太高之馬路
    旁，其騎車是看路人及路面，無法冒生命危險看至馬路旁之
    禁止標誌，反觀其遭拖吊路段之對面（即弘道國中對面的氣
    象局門口附近）、弘道國中旁的臺北師院附小及凱達格蘭大
    道及公園路交叉路口之派出所前同樣設置禁止停放機車標誌
    皆為雙面設置，是否其遭拖吊之處有意單面設置或舊標誌已
    損壞或行政機關設置有疏漏致其誤觸法律，又其停放之地點
    寬敞，未妨害交通及行人步道安全之位置，僅於弘道國中門
    口旁而已，參考同樣係停放機車，舉例位於福州街口有劃設
    停車格，而牯嶺街卻未劃設停車格，何以其停於上開處所即
    被取締，並檢附上開地點照片數張為據，以證其所述屬實，
    況其所為並沒有急迫影響公共安全應優先執行拖吊之情形，
    應以告發為主，本件逕行拖吊方式顯有不當，是本件違規舉
    發及裁處，實難令人甘服，為此聲明異議云云。
三、按道路交通管理處罰條例所指之「汽車」，係指在道路上不
    依軌道或電力架線而以原動機行駛之車輛，包括機器腳踏車
    ；次按汽車駕駛人在設有禁止停車標誌之處所停車，處600
    元以上1,200 元以下罰鍰，交通勤務警察、依法令執行交通
    稽查任務人員或交通助理人員，應責令汽車駕駛人將車移置
    適當處所，如汽車駕駛人不予移置或不在車內時，得由該交
    通勤務警察、依法令執行交通稽查任務人員或交通助理人員
    為之道路交通安全規則第2 者條第1 項第1 款、道路交通管
    理處罰條例第56條第1 項第4 款、第3 項分別定有明文；又
    違規停車而駕駛人不在場，經以非固定式科學儀器取得證據
    資料證明其行為違規，當場不能或不宜攔截製單舉發者，得
    逕行舉發，第1 項之逕行舉發，應記明車輛牌照號碼、車型
    等可資辨明之資料，以汽車所有人為被通知人製單舉發，道
    路交通管理處罰條例第7 條之2 第1 項第7 款、第4 項亦有
    明定。
四、經查：
  (一)有關異議人杜彥鋒有於上開時間，將車牌號碼HZ8 —718 號
    重型機車停放於上開處所之事實，業據異議人坦認不諱，並
    有臺北市政府警察局交通警察大隊於100 年4 月26日以北市
    警交大執字第10034850100 號函所附現場違規照片3 張在卷
    可參，此部分事實已可認定。
  (二)至異議人先辯稱該處未設置禁止停車標誌，後又辯稱該處禁
    止停車標誌僅設置於馬路邊（未為雙面設置）且位置太高云
    云。按禁止停車標誌，係用以告示不得停放車輛。但臨時停
    車不受限制。設於禁停路段。已設有禁止停車標線者，得免
    設之。本標誌僅用標準型一種，並需加設附牌。附牌為白底
    黑字及黑色細邊，上半部說明禁停時間，下半部說明禁停範
    圍或以箭頭指示禁停路段。設於起點者，箭頭向左；設於終
    點者，箭頭向右；禁停路段過長者，中間得增設一面，箭頭
    為雙向。道路交通標誌標線號誌設置規則第78條定有明文。
    觀諸卷附採證照片可知，該路段確設有禁止停車標誌牌示，
    且牌示上清楚顯示紅圈黑色「停」字之禁止停車圖示，並註
    記「騎樓‧人行道」等字樣，另繪有左右雙向箭頭表示該牌
    示左右範圍之人行道均在禁止停車之列，合於道路交通標誌
    標線號誌設置規則第78條「禁停標誌」之設置原則，其標示
    之設置外觀完整無缺，所設之處尚屬明顯易見，牌面標示之
    標誌內容亦為清晰可辨，並無礙於其禁停範圍之明確認定，
    並足以供異議人遵循辨識，是異議人所辯冒生命危險察看該
    處設於馬路旁之「騎樓、人行道禁止停車」標誌牌，而將上
    開重型機車停放於該處云云，並不足採。又本件原處分所適
    用道路交通管理處罰條例第56條第1 項第4 款規定，並未以
    出現妨害行人通行或影響往來交通之結果為處罰之要件，故
    只要異議人之機車停放於設有禁止停車標誌之處所，即已違
    反規定，縱異議人停車時缺乏故意違法意識亦未妨害行人通
    行或影響往來交通，仍無礙於異議人違規行為之成立。況臺
    北市大力推行機車全面退出騎樓、人行道之停放管制，路權
    回歸行人專用，並於道路沿線設有禁止停車標誌牌，騎樓、
    人行道均禁止停放車輛，此政策措施宣導已久，一般用路人
    均應知曉。從而，本件異議人有停車處所不依規定之違規行
    為，已堪認定。
  (三)又異議人辯稱何以同一路段卻有不同之停車規定，關於道路
    停車之規劃設置及管理，係屬交通主管機關之權責，主管機
    關得考量道路情況、車輛流量、駕駛人需要等諸多因素通盤
    加以規劃設置，並隨時檢討，適時加以修正，並非法院所得
    置喙。人民對停車規劃雖得加以建議，惟道路交通標誌、標
    線一經交通主管機關劃設後，於依法變更前，人民即有遵守
    主管機關所設之停車時間、位置、方式、車種等規定之義務
    ，尚不得以其主觀意見，逕認停車之規劃不當，而任意違反
    。否則，將使停車次序紊亂，嚴重危及道路秩序及用路人之
    權益，自不待言。
  (四)另異議人辯稱：本次遭拖吊區域離拖吊場很近，以前未見取
    締或拖吊，不知為何為為本次拖吊云云。按行政行為，應以
    誠實信用之方法為之，並應保護人民正當合理之信賴；行政
    行為，非有正當理由，不得為差別待遇，行政程序法第8 條
    、第6 條分別定有明文，此即行政法上之誠實信用原則、信
    賴保護原則及平等原則。是基於事理本質，相同事件固應為
    相同之處理，不得任意為差別之待遇；然在法治國家，遵守
    法規為每一國民之責任，自亦不得以他人違規行為尚未被取
    締，即執以為自己亦可以不遵守規定之適法理由，否則即曲
    解平等原則之真義，亦即人民不得主張「不法之平等」，故
    行政機關若怠於行使權限，致使人民因個案違法狀態未排除
    而獲得利益時，該利益並非法律所應保護之利益，因此其他
    人民不能要求行政機關比照該違法案例授予利益。況至於交
    通違規事件是否取締、或以何種方式取締，涉及交通稽查執
    行機關本身人力、事務的分配，屬交通稽查執行機關裁量職
    權範圍，除行政機關行使裁量權的過程或結果，有逾越權限
    或濫用權力情形而應以違法論外，法院原則上應尊重行政機
    關的裁量決定並作有限的司法審查。故縱異議人指摘該違規
    地點從未見執行機關取締或拖吊處罰乙節屬實，然與其是否
    觸犯道路交通管理條例第56條第1 項第4 款之規定無涉，並
    不能據為其免責之依據至明。
五、綜上所述，本件異議人違規事證明確，原處分機關依道路交
    通管理處罰條例第56條第1 項第4 款、違反道路交通管理事
    件統一裁罰基準及處理細則第41、43、44、67條規定，裁處
    異議人罰鍰600 元，核無違誤，異議人之異議為無理由，應
    予駁回。
六、據上論斷，應依道路交通管理處罰條例第87條第2 項，道路
    交通事案件處理辦法第18條，裁定如主文。
中    華    民    國   100    年     9    月     22   日
                  刑事第二庭    法  官  連雅婷
以上正本證明與原本無異。
如不服本裁定，應於裁定送達後5 日內向本院提出抗告狀。
                                書記官  郭晉良
中    華    民    國   100    年     9    月     22   日